臺灣雲林地方法院刑事裁定
110年度單聲沒字第295號
抗  告  人
即  聲請人  臺灣雲林地方檢察署檢察官
被      告  林朝欽


上列抗告人即聲請人因對被告賭博案件，聲請單獨宣告沒收物（
105年度聲沒字第116號），本院於民國110年12月28日以110年度
單聲沒字第295號裁定後，抗告人不服提起抗告，本院更為裁定
如下：
    主  文
原裁定被告林朝欽部分撤銷。
扣案之賭資新臺幣壹佰元沒收之。
    理  由
一、抗告意旨略以：被告林朝欽所為，係犯刑法第266條第1項前
    段之賭博罪，而扣案之賭資新臺幣（下同）100元，屬當場
    賭博之之財物，而應依刑法第266條第2項規定，沒收之，而
    此條項之規定即係刑法第40條之2第2項之「特別規定」，是
    單獨聲請宣告沒收上開扣押物，自不受刑法第80條追訴權時
    效期間之限制，原審疏未審酌及此，逕認本案此部分之聲請
    已逾刑法第80條所規定之追訴權時效期間，而予以駁回聲請
    ，容有違誤，爰依法提起抗告，請將原裁定撤銷，更為適當
    合法之裁定等語。　
二、原審法院認為抗告有理由者，應更正其裁定，刑事訴訟法第
    408條第2項前段定有明文。違禁物或專科沒收之物得單獨宣
    告沒收；當場賭博之器具與在賭檯或兌換籌碼處之財物，不
    問屬於犯人與否，沒收之，刑法第40條第2項、第266條第2
    項分別定有明文。又按沒收、非拘束人身自由之保安處分適
    用裁判時之法律，刑法第2條第2項亦定有明文。被告行為後
    ，刑法於104年12月30日修正公布增訂刑法第40條之2第2項
    ，其規定「沒收，除違禁物及有特別規定者外，逾刑法第80
    條規定之時效期間，不得為之」。修正後刑法第40條之2第2
    項規定，乃因考量沒收為具獨立性之法律效果，故無追訴權
    時效之適用，惟沒收仍實質影響財產關係與交易安全，自宜
    明定沒收之時效，並以刑法第80條所定之時效期間為計，逾
    時效期間即不得為沒收，此觀諸本條項規定之立法理由益明
    。再按「追訴權，因下列期間內未起訴而消滅：...四、犯
    最重本刑為1年未滿有期徒刑、拘役或罰金之罪者，5年。」
    、「前項期間自犯罪成立之日起算」、「追訴權之時效，於
    緩起訴之期間內，停止進行」，刑法第80條第1項第4款、第
    2項前段及刑事訴訟法第253條之1第2項分別定有明文。
三、經查：
　㈠被告前因賭博案件，經雲林地檢署檢察官於104年4月17日以1
    04年度偵字第1585號為緩起訴處分，經依職權送請再議，經
    臺灣高等檢察署臺南檢察分署檢察長於104年5月11日以104
    年度上職議字第2392號駁回再議而確定，該緩起訴處分於10
    4年5月11日至105年5月10日緩起訴期滿未經撤銷，且被告已
    依緩起訴處分之命令，向公庫支付緩起訴處分金5,000元，
    且參與雲林地檢署舉辦之法治教育課程1場次，而完成緩起
    訴處分所命應履行事項等情，有上開緩起訴處分書、駁回再
    議處分書、雲林地檢署檢察官緩起訴處分命令通知書、雲林
    地檢署法治教育心得感想及雲林地檢署自行收納款項統一收
    據附卷可稽，經本院核閱該案卷宗無訛。
  ㈡扣案之現金100元，為被告所有且為供其賭博犯罪所用之物，
    業據被告於警詢、偵查中供述在卷，並有自願受搜索同意書
    、雲林縣警察局斗六分局扣押筆錄、扣押物品目錄表、雲林
    地檢署收受贓證物品清單、扣押物品清單及現場及扣案物照
    片在卷可佐。刑法第266條第2項又特別規定，當場賭博之器
    具與在賭檯之財物，不問屬於犯人與否，沒收之，而此等器
    具、財物，雖非違禁物，然其性質究不宜任令在外流通，自
    有單獨宣告沒收之必要，是核此條項之規定應屬刑法第40條
    之2第2項之「特別規定」，是檢察官聲請單獨宣告沒收上開
    扣押物，自不受刑法第80條追訴權時效期間之限制。從而，
    本案抗告意旨經本院核閱案卷後，認為抗告人提起本件抗告
    ，為有理由，應由本院將原裁定撤銷，更為裁定如主文第2
    項所示。
四、依刑事訴訟法第408條第2項前段、第455條之36第2項，刑法
    第40條第3項、第266條第2項，裁定如主文。
中　　華　　民　　國　　111 　 年　　2  　月　　15  　日
                  刑事第六庭   法  官 簡伶潔
以上正本證明與原本無異。                         
如不服本裁定，應於裁定送達後5日內向本院提出抗告狀（須附
繕本）。
                               書記官 高士童
中　　華　　民　　國　　111 　年　　2 　　月　　16　　日